【裁判字號】    96,交聲,1668
【裁判日期】    970125
【裁判案由】    交管條例聲異
【裁判全文】
臺灣板橋地方法院交通事件裁定  ??  96年度交聲字第1668號
原處分機關  交通部公路總局臺北區監理所
異  議  人
即受處分人  乙○○
上列受處分人因違反道路交通管理處罰條例案件，對於交通部公
路總局臺北區監理所於民國96年10月1 日所為之北監營裁字第裁
40-C00000000號處分（原舉發案號：北縣警交字第C00000000 號
）聲明異議，本院裁定如下：
    主  文
異議駁回。
    理  由
一、原處分意旨略以：異議人即受處分人乙○○於民國96年3 月
    29日下午4 時34分許，駕駛車牌號碼869-MB號營業小客車，
    行經有燈光號誌管制之臺北縣土城市○○路、明德路口闖紅
    燈（學府路過明德路直行），為警當場攔停製單舉發，爰依
    道路交通管理處罰條例第53條第1 項及第63條第1 項第3 款
    （原處分漏引第1 項第3 款）規定裁處罰鍰新臺幣（下同）
    5400元，並記違規點數3 點等語。
二、聲明異議意旨略以：異議人駕駛上開營業小客車行經臺北縣
    土城市○○路、明德路口，當時之號誌乃黃燈，異議人已超
    過停止線，自應加速通過十字路口，異議人並無闖紅燈之行
    為。警員從後方攔停異議人，經與警員溝通無效，異議人願
    意簽收罰單，詎員警只歸還異議人駕駛執照及行車執照，不
    讓異議人簽收罰單，並稱異議人態度惡劣，要讓異議人好看
    云云。其後異議人亦未收受罰單，直接收到裁決書，遭裁處
    最高罰鍰，特此聲明異議，請求撤銷原處分等語。
三、按汽車駕駛人，行經有燈光號誌管制之交岔路口闖紅燈者，
    處1800元以上，5400元以下罰鍰，並記違規點數3 點，道路
    交通管理處罰條例第53條第1 項、第63條第1 項第3 款分別
    定有明文。次按駕駛人駕駛汽車，應遵守道路交通標誌、標
    線、號誌之指示，道路交通安全規則第90條亦規定甚明。
四、經查：
(一)、異議人於96年3 月29日下午4 時34分許，駕駛車牌號碼869-
    MB號營業小客車，行經有燈光號誌管制之臺北縣土城市○○
    路、明德路口闖紅燈（學府路過明德路直行），經臺北縣政
    府警察局土城分局廣福派出所員警甲○○當場攔停制止並製
    單舉發等事實，有臺北縣政府警察局96年3 月29日北縣警交
    字第C00000000 號舉發違反道路交通管理事件通知單影本、
    臺北縣政府警察局土城分局96年9 月13日北縣警土交裁字第
    0960030444號函影本各1 件附卷可稽。
(二)、本件異議人違規之情節，亦經證人即舉發警員甲○○於本院
    調查時具結證稱：96年3 月29日伊與林宗能巡佐服16時至18
    時之巡邏勤務，伊等騎車到學府路、明德路口時，剛好是紅
    燈。異議人所駕駛之計程車是停在停止線後之第一輛，伊與
    另一名巡佐正好停在該計程車後面，那時紅燈約還有20幾秒
    ，對面有海山高工的學生跟異議人之計程車招手要搭計程車
    ，那時紅燈還有10幾秒，異議人不顧路權就馬上闖過去。異
    議人闖過去後，伊就鳴警笛按喇叭跟在異議人後方，因為異
    議人停下來載客，所以伊很容易就攔下異議人。伊請異議人
    拿出證件，並告知異議人闖紅燈之事實，異議人故意跟伊在
    那裡耗，不將證件拿出，後來異議人勉強拿出證件，還叫伊
    開輕一點，不要開闖紅燈。伊經過考量，還是開闖紅燈之罰
    單，因為那時車多，異議人又是駕駛營業小客車，非常危險
    ，伊開單後，問異議人是否要簽名收受罰單，異議人因為看
    到伊開闖紅燈之罰單，就說他不收罰單，並且要申訴伊。伊
    告訴異議人就算不收罰單，罰單也會寄到監理所，異議人仍
    未收受，那時因為無線電呼叫伊，所以伊告知異議人權利後
    就離開了，伊有告訴異議人罰單要在15天內去繳錢，因為異
    議人拒收罰單，所以伊有在罰單上註明拒收、拒簽之情節等
    語綦詳（見本院96年12月4 日訊問筆錄）。
(三)、經核證人甲○○所證上述經過，並無不合常理或矛盾之處，
    證人甲○○證稱其係自後方追上異議人之營業小客車，將異
    議人攔停後舉發開單乙節，亦與異議人所陳相符，異議人對
    於其曾因學生攔車而停車接客之事實復不爭執。再參諸證人
    甲○○與異議人間素不相識，並無任何怨隙，衡情，證人甲
    ○○應無設詞攀誣或虛構違規事實以陷害異議人之理。況警
    員執行公務時，本身即受有行政懲處責任之監督，且其到庭
    具結作證，更係以刑事責任擔保其證言之真實性，是證人甲
    ○○上開證言，應可採信。證人甲○○所為證詞業已清楚證
    述異議人所駕駛之前揭營業小客車，於案發時地確有闖紅燈
    之交通違規情事甚明，異議人空言辯稱其並未闖紅燈云云，
    並無可採。
(四)、按本條例所定罰鍰之處罰，受處罰人接獲違反道路交通管理
    事件通知單後，於15日內得不經裁決，逕依第92條第3 項之
    罰鍰基準規定，向指定之處所繳納結案；不服舉發事實者，
    應於15日內，向處罰機關陳述意見；其不依通知所定期限前
    往指定處所聽候裁決，且未依規定期限繳納罰鍰結案或向處
    罰機關陳述意見者，處罰機關得逕行裁決之，道路交通管理
    處罰條例第9 條第1 項定有明文。又按行為人有違反道路交
    通管理處罰條例之情形者，應填製舉發違反道路交通管理事
    件通知單，並於被通知人欄予以勾記，其係當場舉發者，應
    填記駕駛人或行為人姓名、性別、出生年月日、地址、身分
    證統一編號及車主姓名、地址、車牌號碼、車輛種類。被查
    獲之駕駛人或行為人為受處分人時，應於填記通知單後將通
    知聯交付該駕駛人或行為人簽名或蓋章收受之；拒絕簽章者
    ，仍應將通知聯交付該駕駛人或行為人收受，並記明其事由
    及交付之時間；拒絕收受者，應告知其應到案時間及處所，
    並記明事由與告知事項，視為已收受，違反道路交通管理事
    件統一裁罰基準及處理細則第11條第1 項第1 款亦有規定。
    異議人固另辯稱警員甲○○拒不交付本件舉發通知單，異議
    人事後亦未收受該通知單，原處分逕依最高額罰鍰裁處，並
    非適法云云。然本件舉發通知單於警員甲○○製單完成後，
    因遭異議人拒絕簽收，警員已告知異議人應到案之時間，業
    經證人甲○○證述如前，觀諸前開舉發通知單上，亦確有註
    記「當事人拒簽、拒收」等字樣，揆諸前開規定，應視為異
    議人已收受該舉發通知單而完成送達，舉發單位自無須再將
    舉發通知單郵寄異議人。又異議人既考領有合法駕駛執照，
    並以駕駛營業小客車為業，對上開交通法規當知之甚稔；況
    異議人既係經當場舉發，應已知悉本件違規事實，其如未拒
    絕收受本件舉發通知單，何以舉發警員未交付該舉發通知單
    ，其於事後未立即加以查詢、處理，復未於應到案期限96年
    4 月14日之60日內到案，足見異議人前開辯解，委不足採。
    原處分機關以異議人違反道路交通管理處罰條例第53條第1
    項規定，並參酌違反道路交通管理事件統一裁罰基準表之規
    定，裁處異議人最高罰鍰5400元，並無不當。
五、綜上所述，原處分機關依據前揭道路交通管理處罰條例第53
    條第1 項、第63條第1 項第3 款之規定，裁處異議人罰鍰
    5400元，並記違規點數3 點，核無違誤。本件異議人之異議
    為無理由，應予駁回。
據上論斷，應依道路交通案件處理辦法第19條，裁定如主文。
中    華    民    國    97    年    1     月    25    日
                  ??交通法庭  法  官   吳佳穎
以上正本證明與原本無異
如不服本裁定應於送達後5日內向本院提出抗告狀
                                書記官   陳香君
中    華    民    國    97    年    1     月    25    日


司法院資訊處製作；財團法人民間司法改革基金會備份。
